【裁判字號】    97,交抗,402
【裁判日期】    970801
【裁判案由】    聲明異議
【裁判全文】
臺灣高等法院高雄分院刑事裁定         97年度交抗字第402號
抗  告  人
即異議人（
受處分人）  甲○○
上列抗告人因違反道路交通管理處罰條例聲明異議案件，不服臺
灣高雄地方法院中華民國97年6 月20日裁定（97年度交聲字第70
9 號），提起抗告，本院裁定如下：
    主  文
抗告駁回。
    理  由
一、高雄市政府交通局高市交裁字第裁32-BO0000000號裁決意旨
    略以，甲○○於民國97年2 月6 日4 時50分左右，駕駛IGZ-
    782 號重型機車行經高雄市○○路、加昌路有燈光號誌管制
    之交岔口左轉闖紅燈之違規行為；依道路交通管理處罰條例
    第53條第1 項及第63條第1 項第3 款裁處罰鍰新台幣1,800
    元及記違規點數3 點。
二、聲明異議及抗告意旨略以：舉發員警係於受處分人駕駛上揭
    重型機車，行經高雄市○○路抵加昌路路口左轉，行駛於加
    昌路300 公尺後，始將受處分人攔停並表示受處分人在上開
    路口有紅燈左轉之違規行為，而未當場舉發，且其填製之舉
    發單「車輛種類」欄亦誤載為「自小客」，是其舉發程序上
    是否合法，已非無疑；再者，上開路口並「無紅綠燈管制設
    施」，而受處分人係依據該路口之前銜接路橋處之紅綠燈管
    制設施顯示綠燈狀態，始往加昌路左轉，受處分人自無闖紅
    燈之故意。
三、原審裁定以(一)汽車駕駛人，行經有燈光號誌管制之交岔路口
    闖紅燈者，處新臺幣1 千8 百元以上5 千4 百元以下罰鍰，
    並記違規點數3 點，道路交通管理處罰條例第53條第1 項及
    第63條第1 項第3 款分別定有明文。另按違反行政法上義務
    之行為非出於故意或過失者，不予處罰，行政罰法第7 條第
    1 項定有明文；故違反行政法上義務之行為非僅處罰故意行
    為，亦及於過失行為者。(二)關於受處分人於97年2 月6 日4
    時50分許，確有駕駛上揭重型機車，行經楠陽路至與加昌路
    路口左轉行駛加昌路之際，遭警以受處分人有駕車行經有燈
    光號誌管制之交岔路口闖紅燈為由予以舉發等事實，為受處
    分人直承無異，並有高雄市警察局97年2 月6 日高市警交字
    第BO0000000 號舉發違反道路交通事件管理單附卷可稽，堪
    以認定。(三)證人即執行本件舉發勤務之高雄市警察局楠梓分
    局警備隊警員薛政賢於原審法院結證稱：「我當時自楠陽路
    橋下來，行駛於受處分人後方，在楠陽路上，見到受處分人
    在楠陽路、加昌路路口紅燈左轉至加昌路上，當時因受處分
    人係行駛在快車道上，而快車道與慢車道間設有安全島，為
    避免在快車道攔停造成危險，所以其才會先緊跟在受處分人
    後方，待至後勁捷運站附近始攔停舉發」等語（見原審卷第
    28-31 頁），又警員執行公務時，本身即受有行政懲處責任
    之監督，且其到庭具結作證，更係以刑事責任擔保其證言之
    真實性，故證人薛政賢警員之上開證述內容，應可採信；是
    可知本件舉發員警係在受處分人後方親眼目睹受處分人在該
    路口紅燈左轉之違規行為，並一路跟隨受處分人至後勁捷運
    站附近攔停受處分人予以舉發，則證人薛政賢警員對於受處
    分人駕車通過路口之紅燈左轉違規情節，應無誤看或誤為判
    斷之可能；因此，受處分人於前述時、地，駕駛機車行經有
    燈光號誌管制之交岔路口時，確有闖紅燈之違規行為，應無
    疑問。又據證人薛正賢員警之上開證詞，可知舉發員警當時
    係考量受處分人駕駛於快車道，倘當場攔停受處分人恐有危
    害交通安全之虞，遂緊隨受處分人後方至後勁捷運站，始攔
    停舉發，據此，衡諸警員維護交通安全之職責，本件員警未
    當場舉發，而待至後勁捷運站始攔停舉發，尚難認有何不當
    ，受處分人雖主張：「舉發員警在距該路口300 公尺後，始
    將其攔停舉發，程序上不合法」云云，自不足採。(四)受處分
    人另主張：「上開路口並無設置紅綠燈管制設施」云云，然
    觀之高雄市政府警察局楠梓分局97年5 月26日高市警楠分六
    字第0970011987號函覆原審法院所附之該路口照片4 張（見
    原審卷第34-36 頁），明確顯示該路口有設置燈光號誌管制
    設施（即紅綠燈），受處分人濫事指摘，顯係誤會，自非可
    採。(五)再按行政處分如有誤寫、誤算或其他類此之顯然錯誤
    者，處分機關得隨時或依申請更正之，行政程序法第101 條
    第1 項定有明文，故受處分人所駕駛之車輛係重型機車，而
    本件舉發警員在填發上揭舉發通知單時，雖於車輛種類欄誤
    載為「自小客」，而該錯誤對受處分人並無增加任何之不利
    益，復對受處分人違規事實之認定亦無影響，故舉發機關原
    本即得隨時逕行更正，原審卷附之高雄市政府警察局楠梓分
    局97年3 月6 日高市警楠分六字第0970004702號函（見原審
    卷第10頁），該分局業已函知車輛種類欄更正為「重機車」
    ，且本件原處分即高雄市政府交通局97年3 月13日高市交裁
    字第裁32-BO0000000號違反道路交通管理事件裁決書亦無誤
    載之情形，故受處分人尚不能僅以上揭舉發通知單在車輛種
    類有誤載之情形，而主張原處分有何不法，受處分人另主張
    ：「上開舉發通知單車輛種類欄有誤載之情形，故本件處分
    係屬不法」云云，委不足採。
四、原審依道路交通案件處理辦法第19條駁回受處分人異議之聲
    明，認事用法尚無不合，抗告人抗告意旨仍執陳詞，指摘原
    裁定不當，尤以抗告狀再事爭論該地點無燈光號誌設施及其
    無闖紅燈之故意，並無可取，為無理由，應予駁回。
五、據上論結，應依道路交通案件處理辦法第26條，刑事訴訟法
    第412 條，裁定如主文。
中    華    民    國    97    年    8     月    1     日
                  刑事第二庭  審判長法  官  林正雄
                                    法  官  黃壽燕
                                    法  官  陳啟造
以上正本證明與原本無異。
不得再抗告。
中    華    民    國    97    年    8     月    1     日
                                    書記官  彭筱瑗


司法院資訊處製作；財團法人民間司法改革基金會備份。
